【裁判字號】    95,訴緝,227
【裁判日期】    951218
【裁判案由】    毒品危害防制條例
【裁判全文】
臺灣板橋地方法院刑事判決             95年度訴緝字第227號
公  訴  人  臺灣板橋地方法院檢察署檢察官
被      告  甲○○
                    （現另案在臺灣花蓮監獄花蓮分監執行中
上列被告因違反毒品危害防制條例案件，經檢察官提起公訴（95
年度毒偵字第2331號），本院依簡式審判程序審理後，判決如下
：
    主    文
甲○○施用第一級毒品，累犯，處有期徒刑柒月，扣案第一級毒
品海洛因合計淨重貳拾點柒捌公克，沒收銷燬之，扣案包裹上開
第一級毒品海洛因之包裝袋貳個及注射針筒壹支，均沒收之；又
施用第二級毒品，累犯，處有期徒刑肆月，扣案第二級毒品甲基
安非他命合計驗餘毛重貳拾玖點零玖壹公克，沒收銷燬之；扣案
包裹上開第二級毒品甲基安非他命之包裝袋肆個，沒收之。應執
行有期徒刑拾月，扣案第一級毒品海洛因合計淨重貳拾點柒捌公
克、第二級毒品甲基安非他命合計驗餘毛重貳拾玖點零玖壹公克
，均沒收銷燬之；扣案包裹上開第一級毒品海洛因之包裝袋貳個
、包裹上開第二級毒品甲基安非他命之包裝袋肆個及注射針筒壹
支，均沒收之。
    事    實
一、甲○○前因施用毒品案件，經臺灣花蓮地方法院以93年度毒
    聲字第90號裁定送觀察、勒戒，經觀察、勒戒後，認有繼續
    施用毒品傾向，再經同院以93年度毒聲字第111 號裁定令入
    戒治處所施以強制戒治，而於民國93年8 月4 日入臺灣花蓮
    戒治所戒治，期間於94年3 月22日因認無繼續強制戒治必要
    而停止其處分出戒治所，停止強制戒治部分因於94年8 月3
    日期滿未經撤銷而視為執行完畢，嗣於94年3 月25日由臺灣
    花蓮地方法院檢察署檢察官以94年度戒毒偵字第18號為不起
    訴處分；又因贓物案件，經臺灣花蓮地方法院以93年度花簡
    字第518 號判決判處有期徒刑2 月，如易科罰金，以銀元30
    0 元折算1 日確定，於94年6 月9 日易科罰金執行完畢。詎
    其仍不知悔改，於強制戒治執行完畢釋放後5 年內，分別基
    於施用第一級、第二級毒品之犯意，於95年3 月15日下午4
    時許（起訴書誤載為3 月16日某時許），駕駛車牌號碼1950
    -FM 自用小貨車停放在臺北縣板橋市浮州橋下，在車內先以
    針筒注射之方式，施用第一級毒品海洛因（下簡稱海洛因）
    1 次；另將第二級毒品甲基安非他命（起訴書誤載為安非他
    命，下簡稱甲基安非他命）放置在鋁箔紙上，再用火燒烤吸
    食煙霧之方式，施用甲基安非他命1 次。嗣於95年3 月18日
    晚間9 時30分許，在其臺北縣樹林市○○街241 號8 樓頂樓
    加蓋之住處為警查獲，並扣得其所有之海洛因（合計淨重20
    .78 公克）2 包、甲基安非他命（合計驗餘毛重29.091公克
    ）4 包及預供施用海洛因使用之注射針筒1 支。
二、案經臺北縣政府警察局樹林分局報請臺灣板橋地方法院檢察
    署檢察官偵查後提起公訴。
    理    由
一、本案被告甲○○所犯均係死刑、無期徒刑、最輕本刑為3 年
    以上有期徒刑以外之罪，其於準備程序中就被訴事實皆為有
    罪之陳述，經本院告知簡式審判程序之旨，並聽取公訴人、
    被告之意見後，經合議庭裁定進行簡式審判程序審理，合先
    敘明。
二、上揭犯罪事實，業據被告甲○○於警詢及本院訊問時均坦承
    不諱，並有搜索扣押筆錄1 份、照片5 張附卷可稽，另其於
    95年3 月18日為警查獲經採集尿液送臺灣檢驗科技股份有限
    公司囑託鑑定結果，確呈鴉片類、安非他命類陽性反應，且
    甲基安非他命之濃度反應遠高於安非他命之濃度反應，有該
    公司95年4 月4 日濫用藥物尿液檢驗報告1 份在卷可稽，而
    查獲當日扣案之白粉2 包經法務部調查局以化學呈色法、氣
    相層析質譜儀分析法鑑驗，均含海洛因成分，合計淨重20.7
    8 公克，有該局95年5 月5 日鑑定通知書1 件附卷可稽，均
    足以佐證被告自白與事實相符，堪以採信。又人體施用甲基
    安非他命後，其主要代謝物中，未改變型態之甲基安非他命
    占施用劑量達百分之43，安非他命則約為百分之5 ；人體若
    係施用安非他命後，主要代謝物中則有未改變型態之安非他
    命，但無甲基安非他命，此經法務部調查局以93年5 月4 日
    調科壹字第09362413980 號函釋明在案，足見人體若施用安
    非他命，其尿液代謝物不可能出現甲基安非他命，惟人體若
    施用甲基安非他命，其尿液代謝物除主要有甲基安非他命外
    ，亦可能有少量之安非他命，是本案被告之尿液除呈現少量
    之安非他命陽性反應外，主要係呈現甲基安非他命之陽性反
    應，依上開函示，被告自不可能係施用安非他命，而應係施
    用甲基安非他命，況被告為警扣案之結晶4 包，經送行政院
    衛生署管制藥品管理局鑑驗，合計驗餘毛重29.091公克，亦
    檢出甲基安非他命成分，有該局95年5 月5 日管檢字第0950
    003977號鑑定書1 份在卷可參，故公訴意旨認被告係施用安
    非他命，尚有誤會，附此敘明。再被告前因施用毒品案件，
    經臺灣花蓮地方法院以93年度毒聲字第90號裁定送觀察、勒
    戒，經觀察、勒戒後，認有繼續施用毒品傾向，再經同院以
    93年度毒聲字第111 號裁定令入戒治處所施以強制戒治，而
    於93年8 月4 日入臺灣花蓮戒治所戒治，期間於94年3 月22
    日因認無繼續強制戒治必要而停止其處分出戒治所，停止強
    制戒治部分因於94年8 月3 日期滿未經撤銷而視為執行完畢
    ，嗣於94年3 月25日由臺灣花蓮地方法院檢察署檢察官以94
    年度戒毒偵字第18號為不起訴處分，有前開不起訴處分書及
    臺灣高等法院被告前案紀錄表各1 份附卷可稽，足徵被告經
    強制戒治執行完畢釋放後，5 年以內再犯施用第一級、第二
    級毒品之事證明確，被告犯行洵堪認定。
三、按行為後法律有變更者，適用行為時之法律。但行為後之法
    律有利於行為人者，適用最有利於行為人之法律，刑法第2
    條第1 項定有明文。又比較時應就罪刑有關之共犯、未遂犯
    、想像競合犯、牽連犯、連續犯、結合犯，以及累犯加重、
    自首減輕暨其他法定加減（如身分加減）與加減例等一切規
    定，綜其全部罪刑之結果而為比較。再從刑附屬於主刑，除
    法律有特別規定者外，依主刑所適用之法律（最高法院95年
    第8 次刑事庭會議決議參照）。查被告甲○○行為後，刑法
    部分條文於95年7 月1 日修正施行，茲就比較情形分述如下
    ：
（一）被告行為後，刑法第47條於95年7 月1 日修正施行，本案
      被告有如事實欄所述之前科及刑之執行情形，其於有期徒
      刑執行完畢，5 年以內故意再犯本案有期徒刑以上之二罪
      ，不論依新舊法規定，均應論以累犯，比較新舊法結果，
      新法亦未較有利於被告，故本案關於被告是否構成累犯，
      自應適用修正前刑法第47條之規定。
（二）被告於裁判確定前犯數罪，且均係於95年7 月1 日之前犯
      之，而修正前刑法第51條第5 款規定：「數罪併罰，分別
      宣告其罪之刑，依左列各款定其應執行者：宣告多數有期
      徒刑者，於各刑中之最長期以上，各刑合併之刑期以下，
      定其刑期。但不得逾20年。」修正後刑法第51條第5 款規
      定：「宣告多數有期徒刑者，於各刑中之最長期以上，各
      刑合併之刑期以下，定其刑期。但不得逾30年。」經比較
      結果，修正後刑法並非較有利於被告，自應依修正前刑法
      第51條第5 款規定，定其應執行之刑。
（三）綜合上述修正前後條文而為比較，應依刑法第2 條第1 項
      前段之規定，整體適用被告行為時即修正前刑法之相關規
      定，且屬從刑性質之沒收，亦應依此適用修正前之刑法第
      38條規定，應予敘明。
四、核被告甲○○所為，係犯毒品危害防制條例第10條第1 項、
    第2 項之施用第一級、第二級毒品罪。又被告於95年3 月18
    日為警查獲持有海洛因及甲基安非他命之重量，雖均超過行
    政院93年1 月7 日頒訂之標準，依毒品危害防制條例第11條
    第4 項規定，各應加重其刑至二分之一，惟依法加重後，其
    持有毒品之法定刑度仍皆較毒品危害防制條例第10條第1 項
    、第2 項之施用毒品罪責為輕，是被告為上開施用海洛因、
    甲基安非他命而持有海洛因、甲基安非他命之低度行為，應
    為其施用之高度行為所吸收，均不另論罪。又被告前因贓物
    案件，經臺灣花蓮地方法院以93年度花簡字第518 號判決判
    處有期徒刑2 月，如易科罰金，以銀元300 元折算1 日確定
    ，而於94年6 月9 日易科罰金執行完畢，有前開臺灣高等法
    院被告前案紀錄表在卷足徵，其於有期徒刑執行完畢5 年內
    再犯本案有期徒刑以上之二罪，依修正前刑法第47條規定皆
    成立累犯，均應加重其刑。被告所犯上開二罪，犯意各別，
    行為互殊，應分論併罰。爰審酌被告不思尋求正當之身心發
    展，竟施用足以導致精神障礙、性格異常，甚至造成生命危
    險之毒品，戕害一己之身心健康，對社會治安可能之危害程
    度非微，惟其於犯後尚知坦認犯行等一切情狀，分別量處如
    主文所示之刑，並定其應執行之刑，以示懲儆。至扣案之海
    洛因合計淨重20.78 公克、甲基安非他命合計驗餘毛重29.0
    91公克分別係查獲之第一級、第二級毒品，均應依毒品危害
    防制條例第18條第1 項前段規定，諭知沒收銷燬之；另扣案
    包裹上開海洛因之包裝袋2 個、包裹上開甲基安非他命之包
    裝袋4 個，均係用於包裹毒品，防止其裸露、潮濕，便於攜
    帶施用，而注射針筒1 支係預備供施用海洛因所用之物，且
    均為被告所有，業據被告供明無誤，均併依修正前刑法第38
    條第1 項第2 款規定，宣告沒收之。
據上論斷，應依刑事訴訟法第273 條之1 第1 項、第299 條第1
項前段，毒品危害防制條例第10條第1 項、第2 項、第18條第1
項前段，刑法第11條前段、第2 條第1 項前段、修正前刑法第47
條、第51條第5 款、第38條第1 項第2 款，判決如主文。
本案經檢察官王家春到庭執行職務。
中    華    民    國    95    年    12    月    18    日
                  刑事第二庭  審判長法  官  李 麗 玲
                                    法  官  黎 錦 福
                                    法  官  張 兆 光
上列正本證明與原本無異。
如不服本判決，應於判決送達後10日內向本院提出上訴狀 (應附
繕本)，上訴於臺灣高等法院。
                                    書記官  曹 秋 冬
中    華    民    國    95    年    12    月    18    日
附錄本案論罪科刑法條：
毒品危害防制條例第10條
施用第一級毒品者，處6 月以上5 年以下有期徒刑。
施用第二級毒品者，處3 年以下有期徒刑。


司法院資訊處製作；財團法人民間司法改革基金會備份。
